臺灣臺南地方法院民事裁定
111年度家親聲字第307號
聲  請  人  甲○○   住○○市○○區○○00號之6


代  理  人  方文賢律師                      
相  對  人  丙○○即己○○  

上列當事人間請求宣告停止親權等事件，本院裁定如下：
    主    文
相對人丙○○對於未成年子女乙○○（民國000年0月00日生）、丁○○
（民國000年0月00日生）之親權應予停止。
選定聲請人甲○○為未成年人乙○○、丁○○之監護人。
指定臺南市政府社會局所指派之人為會同開具財產清冊之人。
聲請程序費用由相對人負擔。
    理    由
甲、程序部分：
    按關於停止親權事件，專屬子女住所或居所地法院管轄；無
    住所或居所者，得由法院認為適當之所在地法院管轄，家事
    事件法第104條第1項第3款定有明文。經查，本件聲請人聲
    請宣告停止親權等事件，未成年子女乙○○、丁○○之住所在臺
    南市○○區○○00號之6，有聲請人所提出之戶籍謄本在卷可稽
    ，其住所既於本院轄區，則依前揭規定，本院自有管轄權，
    合先敘明。
乙、實體部分：　　
一、聲請意旨略以：聲請人之子戊○○與相對人原為夫妻關係，兩
    人婚後育有未成年子女乙○○（民國000年0月00日生）、丁○○
    （103年3月11日生），嗣後雙方於108年11月12日經法院調
    解離婚，離婚時約定未成年子女乙○○、丁○○之權利義務行使
    與負擔由聲請人之子戊○○任之。後因聲請人之子戊○○因罹患
    大腸癌，時常進出醫院，照料兩名未成年子女的生活起居皆
    由聲請人獨力包辦，然聲請人之子戊○○已於111年2月9日過
    世，家中即由聲請人與2名未成年人相依為命迄今。相對人
    離婚後即遷出家中，離婚兩年僅僅探視過未成年子女2次，
    平日並未負擔任何教養費用，亦鮮少與未成年子女聯絡，母
    子間感情十分疏遠淡薄；聲請人身體健康，目前經營杏昌小
    吃店，有穩定的工作及收入，且與未成年人感情深厚，為利
    於未成年人正常成長，自有停止相對人之親權而由聲請人為
    未成年人監護人之必要等語。
二、按父母或監護人對兒童及少年疏於保護、照顧情節嚴重，或
    有第49條、第56條第1項各款行為，兒童及少年或其最近尊
    親屬、直轄市、縣（市）主管機關、兒童及少年福利機構或
    其他利害關係人，得請求法院宣告停止其親權或監護權之全
    部或一部，或得另行聲請選定或改定監護人。法院依前項規
    定選定或改定監護人時，得指定直轄市、縣（市）主管機關
    、兒童及少年福利機構之負責人或其他適當之人為兒童及少
    年之監護人，為兒童及少年福利與權益保障法第71條第1、2
    項所明定。又法院為審酌子女之最佳利益，得徵詢主管機關
    或社會福利機構之意見、請其進行訪視或調查，並提出報告
    及建議，家事事件法第106條第1項定有明文。經查：
（一）聲請人主張其為未成年人乙○○、丁○○之祖母，聲請人之子
      戊○○與相對人離婚時，協議未成年人乙○○、丁○○權利義務
      之行使或負擔由關係人戊○○單獨任之，惟關係人戊○○已於
      111年2月9日死亡，現未成年人乙○○、丁○○之權利義務之
      行使或負擔由母親即相對人單獨任之等情，有聲請人所提
      出之戶籍謄本在卷可考，上開聲請人主張之事實堪信為真
      。
（二）聲請人復主張相對人疏於保護照顧未成年子女乙○○、丁○○
      情節嚴重一節，除據聲請人陳稱相對人於關係人戊○○死後
      未扶養未成年人乙○○、丁○○，亦未支付任何扶養費等語外
      ；且：
  　⒈經本院依職權囑託臺南市童心園社會福利關懷協會派社工
      人員訪視聲請人之評估與建議為「親權能力評估：聲請人
      係為兩名未成年人之祖母及主要照顧者，其身體健康狀況
      屬硬朗，並自營餐飲店，經濟能力尚足以負擔兩名未成年
      人的照顧支出無虞，而聲請人自兩名未成年人陸續出生以
      來便為兩名未成年人的主要照顧者之一，除負擔經濟來源
      外，更主責部分的照顧責任，聲請人瞭解兩名未成年人的
      成長歷程並投注諸多心力及親職能力在照護兩名未成年人
      上，讓兩名未成年人均能受到妥善的生活照顧並於穩定的
      環境下成長，亦能與兩名未成年人維繫正向且緊密的依附
      、情感關係，評估聲請人具備無虞之能力以負擔行使兩名
      未成年人之監護權。親職時間評估：聲請人自兩名未成年
      人陸續出生後均與之同住生活並共同負擔主要照顧責任迄
      今，聲請人能滿足兩名未成年人於照護上之需求，亦能投
      注心力及時間在陪伴、照顧兩名未成年人上，更與兩名未
      成年人間建立正向且緊密的互動關係，故評估聲請人的親
      職時間相當充裕且完整。照護環境評估：聲請人住處為自
      有的平房建築，具備穩定性，而住處內部生活起居空間尚
      屬充足，可供兩名未成年人有充裕且獨立的起居空間，家
      務整理狀況則屬普通，但整體而言，聲請人的照護環境並
      無不利於未成年子女成長之處。親權意願評估：聲請人主
      張相對人交友關係複雜且行為偏差，實不放心將兩名未成
      年人交由相對人負擔主要照顧責任，且相對人自離婚迄今
      除探視兩名未成年人的次數屈指可數外，更少有在關心兩
      名未成年人，彼此間的情感相當疏離，且相對人自生父逝
      世後雖擔任兩名未成年人之親權人，但相對人均無主動關
      心兩名未成年人或提出接回兩名未成年人自行負擔照顧責
      任的要求，甚至聲請人多次聯繋欲請其出面處理兩名未成
      年人之事宜，但聯繋數月均未獲理會，故基於保護兩名未
      成年人之立場，聲請人希冀能停止相對人對於兩名未成年
      人親權之行使並選由聲請人主要任之，評估聲請人的監護
      動機屬正當且良善。教育規劃評估：聲請人認為兩名未成
      年人現就學及生活均維持穩定無虞，未來聲請人並無變動
      兩名未成年人現生活模式之規劃，以避免造成兩名未成年
      人之不適應，而聲請人亦能妥善的負擔兩名未成年人的照
      顧責任，未來可維持兩名未成年人生活的穩定，故評估聲
      請人對於兩名未成年人未來的教育及生活安排等均屬合理
      ，未有影響兩名未成年人權益之處。未成年子女意願之綜
      合評估：兩名未成年人現年分別為11歲及8歲，皆具備口
      語表達之能力，惟未成年人丁○○為輕度智能障礙且不喜與
      陌生人交談，故於訪視期間，多為未成年人乙○○在回應社
      工的提問；然兩名未成年人自幼均是聲請人、生父在負擔
      主要照顧之責，對於生父逝世一事，現已能釋懷及接受，
      而相對人則誠如聲請人所述，除頻繁離家、少有負擔其之
      照顧責任外，於離婚後更鮮少返家探視，兩名未成年人均
      知悉相對人無法依靠且信任，因此兩名未成年人均同意由
      聲請人來擔任其之監護人，未來亦是期待維持與聲請人同
      住生活，並由聲請人來負擔處理其之大小照護事宜，無變
      動之意願。」等情，並有該協會以111年9月1日南市童心
      園（監）字第11121662號函所檢送之停止親權及選定監護
      人訪視報告表附卷可稽。
  　⒉另經本院依職權囑託社團法人臺灣大新社會福利協會派社
      工人員訪視相對人之評估與建議為「對相對人停止親權之
      評估：相對人於未成年人1國小二年級、未成年人2幼兒園
      中班前，有負擔未成年人撫育、照顧經驗，108年11月離
      婚後由聲請人兒子單獨監護，未履行每月2次會面交往，
      一年會面約2次臺南會面探視未成年人，期間未支付扶養
      費，現階段因聲請人兒子於111年2月去世，相對人為未成
      年子女親權人，然相對人工作狀況及收入不穩定，對於未
      成年子女扶養照顧仍需由親友協助，相對人雖有行使親權
      意願，惟相對人考量工作不穩定及未成年子女意願後期待
      由聲請人繼續擔任主要照顧者，且給付扶養費用態度消極
      ，故依據民法1090條，相對人未支付扶養費用，111年相
      對人僅與未成年子女會面1次，探視會面頻率低，近一個
      月頻繁透過社交軟體與未成年子女連繫，相對人無積極行
      使親權且不盡保護教養之責，故綜合上述，影響未成年子
      女權益與福祉。相對人過去為未成年子女長期主要照顧者
      ，能掌握未成年人健康及成長狀況，無抽菸喝酒習慣，腳
      踝舊傷復發有痠痛症狀，過往有睡眠及身心科，目前穩定
      無用藥，現階段相對人就業不穩定，初步判斷相對人職場
      適應能力不甚理想，經濟生活需仰賴相對人親友，108年1
      1月離婚後未履行每月2次會面交往，會面頻率為1年1至2
      次回臺南會面探視未成年子女，皆無支付扶養費用，相對
      人有行使親權意願，但無正確親權認知，最後仍考量由聲
      請人繼續擔任主要照顧人，仍無意願給付扶養費用，相對
      人顯現無積極行使親權且未盡保護教養之責。」等情，亦
      有該協會以111年9月14日(111)心桃調字第422號函所檢送
      之停止親權及選定監護人訪視報告表附卷可稽。
  　⒊本院綜參上情，認相對人對未成年人乙○○、丁○○有保護、
      教養之義務，卻在未成年人乙○○、丁○○失去父親後，並未
      實質提供未成年子女乙○○、丁○○妥適之照顧資源，對未成
      年人乙○○、丁○○疏於保護照顧情節重大，是聲請人聲請停
      止相對人對於未成年人乙○○、丁○○之親權，於法尚無不合
      ，應予准許。
三、再按父母均不能行使、負擔對於未成年子女之權利義務或父
    母死亡而無遺囑指定監護人，或遺囑指定之監護人拒絕就職
    時，依下列順序定其監護人：㈠與未成年人同居之祖父母。㈡
    與未成年人同居之兄姊。㈢不與未成年人同居之祖父母。未
    能依第1項之順序定其監護人時，法院得依未成年子女、四
    親等內之親屬、檢察官、主管機關或其他利害關係人之聲請
    ，為未成年子女之最佳利益，就其三親等旁系血親尊親屬、
    主管機關、社會福利機構或其他適當之人選定為監護人，並
    得指定監護之方法。法院依前項選定監護人或依第1106條及
    第1106條之1另行選定或改定監護人時，應同時指定會同開
    具財產清冊之人，民法第1094條第1、3、4項分別定有明文
    。查依兒童及少年福利與權益保障法第71條規定宣告停止父
    母之親權，改定適當之人擔任未成年子女之監護人事件，雖
    無應同時指定會同開具財產清冊之人之明文規定，惟為周全
    未成年人財產利益之保護，自應類推適用民法第1094條第4
    項之規定，由法院依職權指定會同開具未成年人財產清冊之
    人。為此爰指定臺南市政府社會局所指派之人為會同開具財
    產清冊之人。
丙、結論：依家事事件法第104條第3項，裁定如主文。
中　　華　　民　　國　　111 　年　　11　　月　　7 　　日
                  家事法庭    法  官    楊佳祥
以上正本係照原本作成。
如對本裁定抗告須於裁定送達後10日內向本院提出抗告狀，並應
繳納抗告費新臺幣1,000元。
中　　華　　民　　國　　111 　年　　11　　月　　7 　　日
                              書記官    許哲萍